【裁判字號】    89,自,13
【裁判日期】    891003
【裁判案由】    誣告
【裁判全文】
臺灣新竹地方法院刑事判決                            八十九年度自字第一三號
    自  訴  人  甲○○
    被      告  乙○○
右列被告因誣告案件，經自訴人提起自訴，本院判決如左：
    主  文
乙○○無罪。
    理  由
一、自訴意旨略以：詳如自訴狀所載（如附件）。
二、按犯罪事實應依證據認定之，無證據不得推定其犯罪事實，刑事訴訟法第一百五
    十四條定有明文。而認定犯罪事實所憑之證據，固不以直接證據為限，間接證據
    亦包括在內。惟認定不利於被告之事實，須依積極證據，苟積極證據不足為不利
    於被告事實之認定時，即應為有利於被告之認定，更不必有何有利之證據。次按
    誣告罪之成立，以犯人明知所訴虛偽為構成要件，若誤認有此事實，或以為有此
    嫌疑，自不得遽指為誣告，最高法院二十年上字第七一七號判例參照。
三、自訴人甲○○認被告乙○○涉犯刑法第一百六十九條誣告罪，無非係以自訴人與
    被告於民國八十七年八月十五日，在新竹縣湖口鄉○○路與漢陽路口發生車禍，
    詎被告竟於八十七年九月三日向新竹縣警察局竹北分局新工派出所警員誣指自訴
    人過失傷害犯嫌，而對自訴人提出過失傷害之告訴，案經臺灣新竹地方法院檢察
    署檢察官於八十七年十二月二十三日以八十七年度偵字第七七二三號不起訴處分
    ，嗣因被告聲請再議，再經臺灣高等法院檢察署於八十八年一月二十日以八十八
    年度議字第二六○號駁回再議確定，為其論據。訊據被告堅詞否認誣告犯行，辯
    稱：伊確實因車禍受傷，有臺灣省立新竹醫院診斷證明書可證，伊向醫生說是一
    個星期以前所受傷，並非說是一個月前所受傷等語。
四、經查：
  （一）自訴人與被告於八十七年八月十五日，在新竹縣湖口鄉○○路與漢陽路口發
        生車禍之事實，此為自訴人所不否認，並有道路交通事故調查報告表附卷可
        稽；再者，被告於八十七年九月三日向新竹縣警察局竹北分局新工派出所警
        員對自訴人提出過失傷害之告訴，嗣經臺灣新竹地方法院檢察署檢察官不起
        訴處分、臺灣高等法院檢察署駁回再議確定等情，有警訊筆錄、臺灣新竹地
        方法院檢察署檢察官八十七年度偵字第七七二三號不起訴處分書、臺灣高等
        法院檢察署八十八年度議字第二六○號處分書正本在卷足憑，上開事實均堪
        予認定。
  （二）次查，被告於八十七年八月二十五日前往臺灣省立新竹醫院就醫紀錄，並提
        出該院於八十七年八月二十六日出具之甲種診斷證明書附卷為證，前經臺灣
        新竹地方法院檢察署檢察官函詢該院查明，雖據該院函稱：「二、依據病患
        乙○○口訴其傷勢大約一個月前造成，：：」，有該院於八十七年十一月二
        十七日出具之八七新醫歷字第六九三五號函附卷足按。惟經本院再次函詢該
        院並調閱被告病歷後，業據該院函覆：「二、依本院外科醫師回覆，病患口
        述其瘀傷為一個星期前車禍造成的」，此核與急診病歷表所載「：：for 1
        week：：」相符，有該院於八十九年八月三十日出具之（八九）新醫歷字第
        五二四五號函暨所附急診病歷表在卷可資佐證。該院所出具二份函文之時間
        記載不相符合，本院以病歷表之記載為斷，堪認以該院於八十九年八月三十
        日出具之（八九）新醫歷字第五二四五號函暨所附急診病歷表，較足採信。
  （三）綜上，被告所辯：其與自訴人於八十七年八月十五日發生車禍，嗣於八十七
        年八月二十五日前往醫院急診並口述一星期所造成傷害，應非虛妄，堪予採
        信。參以瘀傷之傷勢本非車禍現場可立即顯現，且受傷時間與車禍發生時間
        相距不遠，是被告主觀上認其右大腿部之瘀傷，應係該件車禍所造成之傷害
        ，應屬可信。縱認被告告訴自訴人過失傷害罪部分，業經不起訴處分、再議
        處分確定，有如前述，惟被告所述既非全然無因，依首揭之說明，即尚難遽
        以誣告論罪。此外，復查無其他積極證據足以證明被告有何誣告之犯行，即
        應為有利於被告之認定，應認為被告之犯罪尚不能證明，爰依法為其無罪判
        決之諭知。
據上論斷，應依刑事訴訟法三百四十三條、第三百零一條第一項，判決如主文。
中      華      民      國    八十九    年      十      月      三      日
                                    臺灣新竹地方法院刑事第一庭
                                        法  官    黃  美  文
右正本證明與原本無異。
如不服本判決，應於判決送達後十日內向本院提出上訴狀( 應附繕本 )，上訴於
臺灣高等法院。
                                        書記官    饒  興  蘭
中      華      民      國    八十九    年      十      月      三      日


司法院資訊處製作；財團法人民間司法改革基金會備份。
